臺灣新北地方法院民事判決　　　　　　 110年度訴字第1389號
原　　　告　李俊賢
訴訟代理人　陳湘傳律師
　　　　　　賴思仿律師
被　　　告　陳志豪
訴訟代理人　蕭棋云律師
　　　　　　廖孟意律師
　　　　　　彭彥植律師
上列當事人間請求確認本票債權不存在等事件，經本院於民國11
0 年8 月26日言詞辯論終結，判決如下：
    主  文
一、確認被告對原告就附表編號1 所示本票債權不存在。
二、本院110 年度司執字第48344 號強制執行事件之執行程序應
    予撤銷。
三、訴訟費用由被告負擔。
    事實及理由
一、原告的主張
（一）被告係於市場協助攤販籌措資金之居間介紹者。因市場攤
      販經營小本生意，偶有資金需求，被告遂於市場攤販需短
      期、小額之資金周轉時，協助找尋出資者，貸與該市場攤
      販所需之款項，並同時約定收取利息及返還款項之期日、
      方式等。原告即為與被告合作之出資者之一。
（二）被告於民國109 年1 月初偕同自稱「陳厚升」之人向原告
      表示，「陳厚升」需借款新臺幣（下同）1100萬元之資金
      ，將於同年7 月10日全額返還原告。彼時原告向被告表示
      ，依原告之資力，僅能立即提供700 萬元之資金予陳厚升
      ；被告遂表示願協助原告提供剩餘不足之400 萬元款項，
      原告仍得收取小額利息，日後再返還上開400 萬元之款項
      予被告即可。被告先前亦曾介紹他人向原告借款，雖原告
      尚未取回貸與之本金，然均有按時收到利息；基於以往合
      作之經驗，原告認被告之提議應不至於產生問題，遂同意
      之。原告為保障被告權益，同時開立附表編號1 所示本票
      交予被告。原告於同年1 月8 日、9 日分別提領300 萬元
      、400 萬元之現金，由被告乘車搭載「陳厚升」至原告住
      所，經被告確認數額無誤後，將共計700 萬元之款項交予
      「陳厚升」。被告隨後並交付附表編號2 、3 所示本票（
      其上均載有發票人陳厚升之身分證字號）及明載利息給付
      方式之現金保管條予原告。被告向原告表示，其餘400 萬
      元款項被告業已交付「陳厚升」。因先前原告均係透過被
      告與「陳厚升」聯繫，加諸原告相信被告會依上開協議履
      行，遂對被告所言不疑有他。
（三）原告於109 年7 月10日還款期日屆至時，因未見「陳厚升
      」返還任何款項，乃執附表編號2 、3 所示本票向本院聲
      請核發本票裁定，並經本院以109 年度司票字第7701號裁
      定准許。詎料原告於同年12月1 日收受陳厚升提出之民事
      抗告狀，稱其早於108 年5 月6 日起即入監服刑，並至10
      9 年12月3 日止始服刑期滿，豈有可能開立附表編號2 、
      3 所示本票予原告等語。倘陳厚升於前述抗告狀所言屬實
      ，則原告一直以來所見之「陳厚升」究為何人？又被告稱
      「陳厚升」急需資金向原告借款周轉等情，是否為實？均
      屬有疑。再者，被告前向原告表示，其願協助原告將不足
      之400 萬借予「陳厚升」，並已交付，是原告自始至終均
      未實際收受被告給付之400 萬元款項。又原告既遭陳厚升
      提告刑事詐欺等告訴，可知陳厚升亦否認其係與被告同行
      向原告借款之「陳厚升」，原告亦於上開刑事案件開庭時
      ，當庭確認該案告訴人陳厚升並非向原告借款之「陳厚升
      」。
（四）嗣原告向臺灣新北地方檢察署對被告提出詐欺取財之告訴
      ，被告竟持附表編號1 所示本票向本院聲請本票裁定獲准
      （即本院簡易庭109 年9 月8 日109 年度司票字第6435號
      裁定，下稱系爭400 萬元本票裁定），並聲請對原告強制
      執行，查封原告名下之不動產（即本院110 年度司執字第
      48344 號強制執行事件，下稱系爭強制執行事件）。原告
      既未收受被告給付之400 萬元款項，陳厚升亦否認其曾向
      原告借款且與被告素不相識，被告自無可能對原告有合法
      之400 萬元債權，其對原告所為強制執行，即非適法。爰
      請求確認兩造間就附表編號1 所示本票之債權不存在，及
      訴請撤銷系爭強制執行事件之執行程序。
（五）聲明：
    1.確認被告執有系爭400 萬元本票裁定所載，原告應給付被
      告400 萬元及自109 年7 月10日起至清償日止，按年息百
      分之6 計算之利息之本票債權不存在。
    2.系爭強制執行事件之執行程序應予撤銷。
二、被告的答辯
（一）原告於109 年1 月主動向被告表示「陳厚升」欲向原告借
      款1100萬元，然原告僅有能力提供700 萬元之資金，希望
      向被告借貸400 萬元。被告不認識「陳厚升」，故僅與原
      告成立借貸關係而將400 萬元現金交予原告，同時由原告
      開立附表編號1 所示本票與被告。原告將1100萬元現金交
      予「陳厚升」後，簽立1100萬元之現金保管條及收受附表
      編號2 、3 所示本票。倘如原告所述，其僅交付700 萬元
      予「陳厚升」、餘400 萬元由被告交予「陳厚升」，則應
      由原告簽立700 萬元之現金保管條及收受同額之本票，且
      由被告簽立400 萬元之現金保管條及收受同額之本票，方
      為合理。然原告既簽署1100萬元之現金保管條，亦自承僅
      有700 萬元資金，堪認差額400 萬元為被告交予原告。且
      依兩造之訊息紀錄可證被告確有交付400 萬元現金予原告
      ，及原告確實積欠被告400 萬元，故兩造間關於附表編號
      1 所示本票確實存在基礎原因關係。
（二）聲明：原告之訴駁回。
三、本院的判斷
（一）當事人主張有利於己之事實者，就其事實有舉證之責任，
      民事訴訟法第277 條前段定有明文。又票據乃文義證券及
      無因證券，票據上之權利義務悉依票上所載文義定之，與
      其基礎之原因關係各自獨立，票據上權利之行使不以其原
      因關係存在為前提。是執票人行使票據上權利時，就其基
      礎之原因關係確係有效存在不負舉證責任。惟若票據債務
      人以自己與執票人間所存抗辯事由對抗執票人，而該票據
      基礎之原因關係經確立者，法院就此項原因關係進行實體
      審理時，當事人於該原因關係是否有效成立或已否消滅等
      事項有所爭執，即應適用各該法律關係之舉證責任分配原
      則。另消費借貸為要物契約，因金錢或其他代替物之交付
      而生效力，如當事人間就是否已實際交付之事實有爭執，
      應由主張已為交付之貸與人負舉證責任。
（二）原告於109 年1 月7 日簽立附表編號1 所示本票予被告，
      嗣被告持附表編號1 所示本票聲請准許強制執行，經本院
      簡易庭於109 年9 月8 日以系爭400 萬元本票裁定准許強
      制執行，被告旋以系爭400 萬元本票裁定為執行名義聲請
      對原告為強制執行，由本院以系爭強制執行程序受理在案
      等情，為兩造所不爭，且有系爭強制執行程序中本院扣押
      原告薪資債權之命令函文、系爭400 萬元本票裁定可證（
      見本院板簡字卷第17、18、37、38頁）。關於附表編號1
      所示本票簽立之原因，原告主張係被告提出400 萬元供原
      告貸予「陳厚升」等語，被告則主張其不認識「陳厚升」
      ，故僅與原告成立400 萬元之借貸關係等語，可認兩造一
      致主張附表編號1 所示本票之原因關係為兩造間之400 萬
      元消費借貸契約。依照前述說明，應由貸與人即被告就40
      0 萬元金錢交付之事實，負舉證之責。
（三）被告首先以原告與「陳厚升」簽立1100萬元而非700 萬元
      之現金保管條及原告收受附表編號2 、3 所示本票等情，
      主張其確有交付400 萬元現金予原告。惟陳厚升當時在監
      ，根本不可能收受兩造交付之任何金錢及簽立任何文件，
      是前述「陳厚升」簽立予原告之現金保管條及附表編號2
      、3 所示本票，自無從用以證明被告主張之借款交付事實
      真偽。再者，觀之被告所提被證1 之Line訊息紀錄（見本
      院訴字卷第31至33頁），內容固有原告表示其尚欠被告40
      0 萬元款項之陳述，惟原告否認該等訊息係其所傳送；而
      Line訊息傳送者名稱既可以由任一方隨意更改，殊難單憑
      訊息紀錄上有原告姓名，即謂該等訊息確係原告所傳送。
      至原告所提原證9 之Line訊息紀錄（見本院訴字卷第51至
      55頁），其內容亦完全未提及400 萬元款項有無交付之直
      接或間接事實，無從推認被告確有交付400 萬元借款予原
      告；且原證9 之待證事實為被告是否認識自稱「陳厚升」
      之人，本件既乏證據證明被告確有交付400 萬元借款，原
      告為證明原證9 訊息中暱稱「硬梆梆」為被告而聲請調查
      證人林啟堯，自無調查之必要。
（四）從而，被告未能證明其確有交付400 萬元借款予原告，兩
      造間消費借貸契約即無由成立，原告主張用以擔保被告消
      費借貸債權之附表編號1 所示本票債權不存在等語，應屬
      有據。又系爭400 萬元本票裁定無確定判決同一效力，原
      告依強制執行法第14條第2 項規定，以附表編號1 所示本
      票債務關係不存在為由，訴請撤銷系爭強制執事件之執行
      程序，亦應有據。
四、結論
（一）原告訴請確認被告對原告就附表編號1 所示本票債權不存
      在，並訴請撤銷系爭強制執事件之執行程序，為有理由，
      應予准許。
（二）兩造其餘攻擊防禦方法及所舉證據，核與本件判決結果不
      生影響，爰不再逐一論列。
（三）依民事訴訟第78條規定，由敗訴之被告負擔訴訟費用。
中    華    民    國  110     年    10    月    14    日
                  民事第四庭    法  官  林琮欽
以上正本係照原本作成
如對本判決上訴，須於判決送達後20日內向本院提出上訴狀。如
委任律師提起上訴者，應一併繳納上訴審裁判費。
中    華    民    國  110     年    10    月    14    日
                                書記官  陳威同
　
附表
┌─┬───┬───────┬─────┬───────────┐
│編│發票人│發票日        │票面金額  │相關之本院本票裁定    │
│號│      │              │（新臺幣）│                      │
├─┼───┼───────┼─────┼───────────┤
│ 1│李俊賢│109 年1 月7 日│400 萬元  │109 年度司票字第6435號│
├─┼───┼───────┼─────┼───────────┤
│ 2│陳厚升│109 年7 月10日│800 萬元  │109 年度司票字第7701號│
├─┼───┼───────┼─────┼───────────┤
│ 3│陳厚升│109 年7 月10日│300 萬元  │109 年度司票字第7701號│
└─┴───┴───────┴─────┴───────────┘